【裁判字號】    99,交聲,3295
【裁判日期】    991227
【裁判案由】    聲明異議
【裁判全文】
臺灣高雄地方法院交通事件裁定        99年度交聲字第3295號
原處分機關  交通部公路總局高雄區監理所
異  議  人  林柏愷
上列異議人即受處分人因違反道路交通管理處罰條例案件，對於
交通部公路總局高雄區監理所民國99年11月30日所為之處分（原
處分案號：高監營裁字第裁80-N00000000號）聲明異議，本院裁
定如下：
    主  文
異議駁回。
    理  由
一、原處分意旨略以：異議人即受處分人林柏愷（下稱異議人）
    於民國99年11月3 日20時41分許，騎乘車牌號碼L73-880 重
    型機車，行經高雄縣岡山鎮（改制前，下同）民有路與三民
    路口時，因「駕車行經有燈光號誌管制之交岔路口闖紅燈」
    ，經高雄縣政府警察局岡山分局員警攔停舉發，爰依道路交
    通管理處罰條例第53條第1 項及違反道路交通管理事件統一
    裁罰基準及處理細則第41條、第43條、第44條及第67條之規
    定，裁處異議人罰鍰新臺幣（下同）1,800 元，並依道路交
    通管理處罰條例第63條第1 項規定，記違規點數3 點等語。
二、聲明異議意旨略以：上揭時間異議人前輪已過停止線，燈號
    才剛由綠轉黃，若立即煞車，會擋到橫向車輛的通行，且會
    因此越線受罰，因上開路口之黃燈秒數僅2 秒，時間不足以
    通過該路口，且執行員警沒有錄影，一切依員警之判定，尚
    有不公，爰聲明異議，請求撤銷原處分等語。
三、按駕駛人駕駛汽車，應遵守道路交通標誌、標線、號誌之指
    示；汽車行駛至交岔路口，其行進、轉彎應遵守燈光號誌；
    車輛面對「圓形紅燈」之行車管制號誌係表示禁止車輛通行
    ，並不得超越停止線或進入路口，道路交通安全規則第90條
    前段、第102 條第1 項第1 款，道路交通標誌標線號誌設置
    規則第206 條第5 款第1 目分別定有明文。又汽車駕駛人，
    行經有燈光號誌管制之交岔路口闖紅燈者，處1,800 元以上
    5,400 元以下罰鍰，並記違規點數3 點，道路交通管理處罰
    條例第53條第1 項、第63條第1 項第3 款亦規定甚明。而機
    器腳踏車違反上開規定，於期限內繳納罰鍰或到案聽候裁決
    者，處罰鍰1,800 元，違反道路交通管理事件統一裁罰基準
    表亦有規範。
四、經查：
（一）異議人於前揭時、地騎乘上開機車，在燈光號誌管制由黃
      燈轉為紅燈時，行經該路口並遭執行員警當場攔停掣發違
      反道路交通管理事件通知單（下稱違規通知單）等情，有
      高雄縣政府警察局99年11月3 日高警交字第N00000000 號
      違規通知單、交通部公路總局高雄區監理所99年11月30日
      高監營裁字第裁80-N00000000號違反道路交通管理事件裁
      決書各1 份在卷可稽（本院卷第8 頁、第9 頁），亦為異
      議人所不爭，此部分之事實，堪信為真實。
（二）本件異議人上開行駛方向即高雄縣岡山鎮○○路由西往東
      ，其速限應為每小時時速50公里以下，是依道路交通標誌
      標線號誌設置規則第231 條第1 項第1 款之規定，在該等
      行車速限之道路，黃燈亮起時間應有3 秒許，而以時速50
      公里計算，由黃燈轉為紅燈之秒數，應可行駛約41.67 公
      尺（即50,000公尺*3秒/3,600秒=41.67公尺），縱認僅有
      異議人所稱約2 秒之間隔，則以上開速度計算仍可行駛約
      27.78 公尺（即50,000公尺*2秒/3,600秒=27.78公尺，若
      以較低之時速40公里計算，2 秒之間隔亦可行駛約22.22
      公尺）。因該民有路、三民路依異議人提出之現場照片可
      知（本院卷第17頁至第19頁），均屬左、右各1 車道線之
      設計（民有路路旁尚劃有停車位），以其交岔路路口之路
      幅及上開速度、可行駛距離判斷，應足於黃燈亮起至轉為
      紅燈之時間通過該路口，是異議人前揭所辯該路口燈號間
      隔不足以通過云云，難能可採，益徵高雄縣政府警察局岡
      山分局99年11月19日高縣岡警交字第0990017269號函所指
      異議人騎乘上開機車行經該路口時，其東西向行車管制號
      誌「轉為紅燈後」，仍未停車而闖越紅燈繼續行駛之事實
      ，應較符合實情。從而，異議人於該路口管制號誌轉為紅
      燈後並未停止仍逕予通過，有穿越路口之意圖，即足至明
      。
（三）至本件雖無該機車闖紅燈及拒警攔查當時之採證照片或錄
      影可憑，然按路口燈號變換迅速，闖紅燈之情形又屬稍縱
      即逝，倘要求舉發員警於攔停之際，尚需另以錄影或照相
      為證，顯有執行上之困難，況參酌汽車駕駛人闖紅燈，如
      不能或不宜攔截舉發者，得依道路交通管理處罰條例第7
      條之2 及違反道路交通管理事件統一裁罰基準及處理細則
      第11條規定逕行舉發，依法並未要求必須以錄影或照相存
      證，是以觀諸本件異議人係於執勤員警確認民有路由西往
      東方向號誌變為紅燈之情況下，當場攔停而未及拍照等情
      ，堪認本件執勤員警本其維護交通秩序及安全之職責所為
      之上開舉發行為，應無違誤，當非必有路口監視錄影帶或
      採證照片，始能認定異議人之違規行為。
（四）綜上所述，異議人上揭所辯，均不足採。本件異議人於前
      開時、地，騎機車行經設有燈光號誌管制之交岔路口闖紅
      燈等情，事證明確，異議人確有上開違規行為，堪可認定
      。
五、從而，原處分機關據此認為異議人有闖紅燈之違規事實，依
    首開法條規定，並審酌異議人違規情節，裁處罰鍰1,800 元
    ，並記違規點數3 點，核無違誤，量罰亦屬妥適，應予維持
    。本件異議為無理由，均應予駁回。
據上論斷，應依道路交通管理處罰條例第87條第2項，道路交通案
件處理辦法第19條，裁定如主文。
中    華    民    國    99    年    12    月    27    日
                      交通法庭  法  官  林勳煜
以上正本證明與原本無異。
如不服本裁定應於送達後5日內向本院提出抗告狀。
中    華    民    國    99    年    12    月    29    日
                                書記官  莊正彬

司法院資訊處製作；財團法人民間司法改革基金會備份。
